臺灣嘉義地方法院刑事判決　　　　　　　　　　　　九十二年度交簡上字第五六號
　　上　訴　人
　　即　公訴人　臺灣嘉義地方法院檢察署檢察官
　　被　　　告　甲○○
右上訴人因被告過失傷害案件，不服本院嘉義簡易庭九十二年度交簡字第九二二號，
中華民國九十二年十月九日第一審判決（聲請簡易判決處刑案號：臺灣嘉義地方法院
檢察署九十二年度偵字第六０一九號）提起上訴，本院管轄之第二審合議庭改依通常
程序，自為第一審判決如左：
    主  文
原判決撤銷。
甲○○因過失傷害人致重傷，處有期徒刑柒月。
    事  實
一、甲○○於民國九十二年五月二十七日晚上十時五分許，駕駛車牌號碼ＳＢ－九九
    四○號自用小客車，沿嘉義市○區○○路由東向西方向行駛，途經嘉義市○○路
    與新榮路交岔路口，欲從垂楊路左轉新榮路時，理應注意車前狀況，並隨時採取
    必要之安全措施，且應注意夜間行經交岔路口進行左轉時，應讓直行車先行，而
    依當時天候晴、夜間有照明、路面乾燥無缺陷、視距良好等情形，又無不能注意
    之情事，竟疏於注意貿然行駛，適有乙○○騎乘車牌號碼ＬＹＱ－九四八號重型
    機車，行經前開交岔路口，亦未遵守道路交通標線遵行機車優先道行駛，致兩車
    發生碰撞，使乙○○受有頭部外傷、顱骨骨折、腦震盪、腦挫傷、硬腦膜出血、
    左股骨骨折、左腿挫傷瘀血、胸部挫傷、左第六肋骨骨折等傷害及嗅覺喪失之重
    傷害。甲○○於肇事後，在未經有偵查犯罪職權之機關或公務員發覺為犯嫌前，
    以電話報警，並報明肇事人姓名、地點請警方前往處理，自首而接受裁判。
二、案經乙○○訴由嘉義市警察局第一分局報告臺灣嘉義地方法院檢察署檢察官偵查
    聲請簡易判決處刑。
    理  由
一、訊據被告甲○○對於其與告訴人乙○○於上開時、地發生車禍之事實供認不諱，
    惟辯稱：伊沒有過失，是乙○○闖入其車道來撞伊的云云；經查：
（一）上開事實，業經告訴人乙○○指述綦詳，且有道路交通事故現場圖、道路交通
      事故調查報告表（一）、（二）、嘉義市警察局交通隊交通事故談話紀錄表二
      紙、天主教聖馬爾定醫院生化檢驗報告單、華濟醫院診斷證明書一紙、病歷一
      份、臺中榮民總醫院診斷證明書一紙及現場照片十一幀等附卷可稽。按駕駛人
      駕駛汽車，應注意車前狀況，並隨時採取必要之安全措施，道路交通安全規則
      第九十四條第三項定有明文，又汽車行駛至交岔路口，轉彎車應讓直行車先行
      ，道路交通安全規則第一百零二條第一項第六款亦有明文；被告駕駛汽車，理
      應注意前開交通安全規範，以避免危險之發生，而依卷附警製道路交通事故調
      查報告表所載，事發當時，天候晴、夜間有照明、視距良好、路面乾燥無缺陷
      、視距良好等客觀情狀，並不無能注意之情事，被告竟仍疏於注意，未注意車
      前狀況，行經交岔路口，左轉時未讓直行車先行，致撞及同未注意車前狀況之
      乙○○所騎駛之重型機車而肇事，其有過失甚明。且本件車禍經送臺灣省車輛
      行車事故覆議鑑定委員會鑑定結果，亦認：「甲○○駕駛自小客車，行經行車
      管制號誌交岔路口，左轉時未讓直行車先行，為肇事主因」之事實，有該委員
      會九十三年四月二十六日府覆議字第九三一０二二一號函所附覆議鑑定意見書
      一件在卷可參，益徵被告確有過失無訛，被告所辯其無過失一節，委無可採。
（二）第按，告訴人乙○○所受傷害導致其嗅覺完全喪失，難以恢復，有前開診斷證
      明書在卷可考，告訴人之傷勢已達刑法第十條第四項第三款之重傷要件。末查
      ，告訴人確係因本件被告應負過失責任之過失行為而受有重傷害之情，已如前
      述，則被告之過失行為與告訴人之重傷害結果間，即具有相當因果關係。綜上
      所述，本案事證已臻明確，被告犯行，洵堪認定。
二、核被告甲○○所為，係犯刑法第二百八十四條第一項後段之過失傷害致重傷罪。
    其於車禍發生後，於有偵查犯罪職權之機關或公務員查知犯人前，即以電話報警
    ，並報明肇事人姓名、地點請警方前往處理，自首而接受裁判等情，有前開嘉義
    市警察局交通隊交通事故談話紀錄表一紙在卷可稽，被告符合自首要件，應依刑
    法第六十二條前段之規定減輕其刑。原審以被告過失傷害犯行之事證明確，依刑
    事訴訟法第四百四十九條第一項前段、第四百五十四條第二項，道路交通管理處
    罰條例第八十六條第一項，刑法第二百八十四條第一項前段、第六十二條前段、
    第四十一條第一項前段，罰金罰鍰提高標準條例第一條前段、第二條，予以論罪
    科刑，固非無見；但查：（一）原審於論結欄贅引道路交通管理處罰條例第八十
    六條第一項；（二）告訴人所受係重傷害之情，已如前述；（三）本件具有刑事
    訴訟法第四百五十一條之一第四項第一款之情事，原審本應依同法第四百五十二
    條規定，改適用通常程序審判之，惟誤用簡易程序裁判；原審疏未審酌及此，均
    有未洽，檢察官聲請簡易判決處刑書雖記載被告涉犯刑法第二百八十四條第一項
    前段之過失傷害罪嫌，惟於本院審理時經蒞庭之檢察官到庭陳述更正為同條項後
    段之過失傷害致重傷害罪，本院於判決時，自無庸再變更起訴法條，附此敘明。
    上訴意旨據此指摘，應有理由，當由本院準用刑事訴訟法第三百六十九條第二項
    規定撤銷原審判決，逕依通常程序為第一審判決。爰審酌被告之生活狀況、智識
    程度、犯罪所造成告訴人之損害甚鉅及其犯罪後迄未與告訴人達成和解等一切情
    狀，量處如主文所示之刑，用資儆懲。
據上論斷，應依刑事訴訟法第四百五十五條之一第一項、第三項、第三百六十九條第
一項前段、第二項、第三百六十四條、第二百九十九條第一項前段，刑法第二百八十
四條第一項後段、第六十二條前段，罰金罰鍰提高標準條例第一項前段，判決如主文
。
本案經檢察官柯文綾到庭執行職務
中      華      民      國    九十三    年      十    月     二十九     日
                              臺灣嘉義地方法院交通法庭
                                  審判長法  官  夏  金  郎
                                        法  官  盧  鳳  田
                                        法  官  陳  俞  婷
右正本證明與原本無異。
如不服本判決，應於判決送達後十日內向本院提出上訴狀( 應附繕本 )。告訴人或被
害人如對於本判決不服者，應具備理由請求檢察官上訴，其上訴期間之計算係以檢察
官收受判決正本之日期為準。
中      華      民      國    九十三    年      十    月     二十九     日
                                        書記官  李  彩  娥
附錄法條：
刑法第二百八十四條第一項
因過失傷害人者，處六月以下有期徒刑、拘役或五百元以下罰金，致重傷者，處一年
以下有期徒刑、拘役或五百元以下罰金。
